臺北高等行政法院裁定
111年度全字第11號
聲  請  人  徐紹恆                                   
            賴永涵                                      

            鄭棠耀                                   
            蕭奕書                                    
            張維彧                                      

共      同
訴訟代理人  田俊賢  律師
            江宗恆  律師
            楊中岳  律師
相  對  人  考選部                                  
代  表  人  許舒翔（部長）

上列當事人間聲請假處分事件，聲請人聲請定暫時狀態處分，本
院裁定如下：
　　主  文
相對人應暫時准予聲請人參加民國111年2月14日舉行之第一次專
門職業及技術人員高等考試醫師考試分階段考試第一階段考試。
聲請訴訟費用由相對人負擔。
　　理  由
一、事實概要：聲請人均為波蘭波茲南醫科大學學士後醫學系畢
    業（下稱系爭學歷），報考民國111年第一次專門職業及技
    術人員高等考試醫師考試分階段考試第一階段考試（下稱系
    爭考試），經相對人審認聲請人所提系爭學歷，不符合醫師
    法第2條第1項第1款及同法施行細則第1條之1有關採認規定
    ，故不符合專門職業及技術人員考試法第8條第1項、專門職
    業及技術人員高等考試醫師牙醫師中醫師藥師考試分階段考
    試規則第6條第1項應考資格規定（下稱系爭應考資格規定）
    ，於是以111年1月24日選專四字第1113300107、1113300108
    、1113300109、1113300110、1113300111號應考試資格審查
    決定書，否准聲請人報考系爭考試（下稱原處分）。聲請人
    不服，向本院聲請定暫時狀態處分。
二、聲請意旨：原處分未就聲請人之應考資格為適當合理調查，
    就認定聲請人之系爭學歷與本國學歷不相當，理由明顯不備
    ，違反平等原則，屬於裁量濫用與裁量瑕疵，認事用法有重
    大違誤，嚴重侵害聲請人受憲法保障之應考試基本權，應予
    撤銷。且因系爭考試即將於111年2月14日舉行，聲請人是在
    111年1月26日才陸續收到原處分，期間經過農曆春節假期，
    距離系爭考試日期不到一星期，可以說是非常急迫，系爭考
    試一旦舉行完畢，對於聲請人已無補救機會，對聲請人而言
    ，損害確屬非常重大且急迫，因此有定暫時狀態處分，暫時
    准予聲請人參加系爭考試的必要性，於是依行政訴訟法第29
    8條第2項規定提出本件聲請。並聲明：如主文所示。
三、本院的判斷：
㈠、按行政訴訟法第298條第2項規定：「於爭執之公法上法律關
    係，為防止發生重大之損害或避免急迫之危險而有必要時，
    得聲請為定暫時狀態之處分。」可知，定暫時狀態之處分係
    於爭執之公法上法律關係尚未經確定終局裁判前，作成暫時
    擴張聲請人法律地位之措施。易言之，聲請人於准許定暫時
    狀態之處分裁定後，在本案執行前，可依該裁定所定暫時狀
    態實現其權利，相對人亦應暫時履行其義務。惟聲請定暫時
    狀態之處分，須以有本案請求為前提，且定暫時狀態之處分
    ，本即在一定範圍內會造成達到本案勝訴判決之相同結果，
    因而依行政訴訟法第298條第2項規定聲請為定暫時狀態之處
    分，必聲請人有爭執之公法上法律關係，而有防止發生重大
    之損害或避免急迫之危險之必要時，始得為之。而所謂「重
    大之損害」，應依利益衡量原則，就聲請人因該暫時狀態處
    分所獲得之利益或防免之損害，是否逾相對人因該假處分所
    受之不利益或損害，以及該暫時狀態處分對公共利益之維護
    ，再斟酌社會經濟等其他主、客觀因素，綜合判斷之；而所
    稱「急迫之危險」係指危險刻不容緩，無法循行政爭訟程序
    處理者而言。
㈡、經查，聲請人以系爭學歷之資格，向相對人報名申請參加系
    爭考試，經相對人以原處分審認不符應考資格規定，不得參
    加系爭考試，理由略以：系爭學歷與我國4年制學士後醫學
    系不相當，聲請人之入學程序與學校校務會議公布之招生方
    式並非一致，且並非擇優錄取，而與我國醫學系入學方式顯
    不相當，因此認為聲請人系爭學歷不符合系爭應考資格規定
    ，不得參加系爭考試等語，業據聲請人提出原處分、波茲南
    醫科大學回應臺灣認證問題的聲明予以釋明，堪可認定。可
    知本件兩造所爭執之公法上法律關係，就是聲請人依據系爭
    學歷所提出的應考申請，是否符合系爭應考資格規定而可以
    獲得相對人准許應考的爭執。
㈢、次查，聲請人就所保全之本案行政爭訟標的之公法上法律關
    係之主張，已經提出波茲南醫科大學回應臺灣認證問題的聲
    明作為證據，又依原處分之理由，可知並未全然否認聲請人
    完成波茲南醫科大學4年制醫學系課程並取得系爭學歷的事
    實，而是認為系爭學歷與我國相對應的學歷並不相當，可知
    聲請人之主張尚非不合法或顯不具理由。況且，系爭考試日
    期為111年2月14日，刻不容緩，確實無法等到本案行政爭訟
    確定，其可能造成之危險當屬急迫。衡酌系爭考試舉行在即
    之時間上急迫性，以及比較暫時准許聲請人參加系爭考試所
    維護之憲法應考試權利，與相對人暫准聲請人參加系爭考試
    ，待本案訴訟結果作成，如確定聲請人之權利並不存在，仍
    得重新回復其原始狀態之不利益，本院認為暫先准許聲請人
    參加系爭考試有其必要性，以避免等到本案訴訟確定時，系
    爭考試已舉行完畢，提起本案訴訟之目的已無法達成。綜上
    所述，本件聲請與行政訴訟法第298條第2項規定相符，應予
    准許。又相對人暫准聲請人參加系爭考試，縱聲請人考試成
    績達到及格標準，仍應由相對人以原處分行政爭訟確定後，
    依專門職業及技術人員考試法等相關規定，為錄取與否之處
    分，始符合本件僅係定暫時狀態處分之本旨。
四、結論：本件聲請為有理由，裁定如主文。
中　　華　　民　　國　　111 　年　　2 　　月　　8 　　日
                    臺北高等行政法院第六庭
                              審判長法  官　 陳心弘
                          　        法  官　 高維駿
                                    法  官　 郭銘禮　
上為正本係照原本作成。
如不服本裁定，應於送達後10日內向本院提出抗告狀（須按他造
人數附繕本）。 
中　　華　　民　　國　　111 　年　　2 　　月　　8 　　日
                                    書記官   林淑盈